臺灣臺北地方法院刑事判決　　　　　　　95年度易字第2625號
公　訴　人　臺灣臺北地方法院檢察署檢察官
被　　　告　甲○○
上列被告因詐欺案件，經檢察官提起公訴（九十五年度偵字第二
八四九號），本院判決如下：
    主    文
甲○○共同意圖為自己不法之所有，以詐術使人將本人之物交付
，處有期徒刑拾月。
    犯罪事實
一、甲○○因知丙○○之妹乙○○、妹婿王淵明二人在基隆市有
    多筆土地，竟與二名真實姓名、年籍均不詳，自稱「仲介」
    之成年人共同基於意圖為自己不法所有之犯意聯絡，於民國
    九十一年二、三月間某日，先由前開二名真實姓名、年籍均
    不詳，自稱「仲介」之成年人向丙○○詐稱銀行有一土地設
    定利潤分配辦法之投資案，只要丙○○說服其妹乙○○、妹
    婿王淵明提供其等名下之土地設定抵押權予銀行，向銀行辦
    理借款，並將所借得之款項交由銀行操作，操作投資所賺得
    之利潤由地主即提供土地設定抵押權者與操作投資者、仲介
    依比例分配。復於同年五月二十四日晚上某時，甲○○再以
    電話向丙○○詐稱該投資案業經財政部核備通過初審，只要
    丙○○說服其妹乙○○、妹婿王淵明提供其等名下之土地設
    定該等土地公告現值新臺幣（下同）四億六千萬元之百分之
    一百六十即七億三千六百萬元之額度抵押權予臺灣銀行股份
    有限公司（下稱臺灣銀行），向臺灣銀行申請辦理一年期專
    案融資額度放款，並將所借得之款項交由臺灣銀行操作，期
    間一年，臺灣銀行將開具同額之定存單交予地主即提供土地
    設定抵押權者收執，期間及屆期無庸償還任何借款本金及利
    息，且屆期即辦理塗銷抵押權登記，銀行操作投資所賺得之
    利潤即等於全部抵押權設定之總額七億三千六百萬元，地主
    即提供土地設定抵押權者可取得其中百分之六十二點五之利
    潤，甲○○等操作投資案之操作者、仲介，則可抽取其中百
    分之三十七點五之利潤等語，致使丙○○陷於錯誤，於同年
    六月六日、十五日、十七日、二十日及二十六日數次說服乙○○、王淵明分別填具委託書、授權書、利潤分配表及同意
    書等文件後交付予甲○○辦理前開土地利潤設定案。嗣於同
    年七月初某日，甲○○向丙○○詐稱臺灣銀行李科長為避免
    在作業期間，乙○○、王淵明名下之土地，因乙○○、王淵
    明積欠其他銀行之利息而被查封，影響前開投資案之操作，
    要求地主必須先行交付一百萬元予臺灣銀行，以利臺灣銀行
    辦理代墊乙○○、王淵明積欠其他銀行利息之作業等語，致
    使丙○○陷於錯誤，於同年月八日，在臺北縣新店市○○路
    四五號之臺灣銀行新店分行內，自其在臺灣銀行所開立之第
    000000000000號帳號內提領現金一百萬元交予
    甲○○，甲○○則當場簽發發票日為九十一年七月九日，到
    期日為九十一年十月九日之同額本票予丙○○作為憑證，並
    於本票背面註明文字擔保全部交易，雙方並約定如三日（起
    訴書誤載為三月）內無法完成本件投資案之簽約程序，甲○○即返還一百萬元予丙○○。嗣後因丙○○發覺有異，前往
    臺灣銀行查詢發現並無甲○○所說的相關投資操作，要求甲○○返還前開一百萬元遭拒絕，始發覺受騙。
二、案經丙○○訴由臺灣臺北地方法院檢察署檢察官偵查起訴。
    理    由
壹、證據能力部分：
    按被告以外之人於審判外之言詞或書面陳述，除法律有規定
    者外，不得作為證據。被告以外之人於審判外之陳述，雖不
    符前四條之規定，而經當事人於審判程序同意做為證據，法
    院審酌該言詞陳述或書面陳述作成時之情況，認為適當者，
    亦得為證據。當事人、代理人或辯護人於法院調查證據時，
    知有刑事訴訟法第一百五十九條第一項不得為證據之情形，
    而未於言詞辯論終結前聲明異議者，視為有前項之同意，刑
    事訴訟法第一百五十九條第一項、第一百五十九條之五分別
    定有明文。經查：本院所調查之證據部分固屬被告甲○○以
    外之人於審判外之言詞或書面陳述，惟檢察官及被告均未於
    本院言詞辯論終結前，對本院所調查之證據之證據能力聲明
    異議，本院審酌檢察官及被告對於該等言詞或書面陳述作成
    之情況均未曾主張非出於任意性或不正取供，足信作成時之
    情況，應無違法或不當情事，且客觀上亦無不可信之情況，
    作為被告是否犯罪之證據，應屬適當，依刑事訴訟法第一百
    五十九條之五第二項規定，均得作為證據，先予敘明。
貳、實體部分：
  一、訊據被告固坦承其於九十一年七月八日收受告訴人交付一
      百萬元之事實，惟矢口否認有何詐欺取財犯行，辯稱：伊
      只是本件投資案的介紹人，並不是操作者，告訴人交付伊
      一百萬元辦理滾動資金的事情，伊已該筆一百萬元轉交予
      一位黃先生，只是現在已經找不到人了，伊與告訴人皆為
      受害者云云。經查：
  （一）前開事實，業據告訴人於本院九十六年二月十三日審判
        期日中以證人身分到庭結證稱：九十一年二、三月，被
        告問伊說，乙○○是否是伊妹妹，伊說是，被告就說他
        們可以做利潤設定分配，並找兩個仲介跟伊解釋，要伊
        妹妹去銀行設定抵押，拿到的錢放在銀行設定投資操作
        ，可得到利潤。後來在九十一年五月底，被告打電話給
        伊，說伊妹妹那個案子要向臺灣銀行辦理，結果伊等就
        這個案子就交換文件表格，因為覺得寫不對，就一直換
        了好幾次，等利潤分配同意表換了後，被告說九十一年
        七月十一、十二日後可以辦，後來又說臺灣銀行需要一
        百萬元用來交付伊妹妹其他銀行貸款的利息，他怕伊妹
        妹的土地被查封，就沒有辦法進行操作投資，所以伊就
        在九十一年七月八日交付一百萬元給被告，被告則當場
        開出發票日為九十一年七月九日之擔保本票。結果被告
        拖到二十四日才帶伊等去天成飯店見張政宏，但是張政
        宏說他是民間貸款，說要貸款給伊等多少錢，被告事後
        則說當時亦有銀行的人員在天成飯店內，要伊等相信，
        這個事情一直拖到七月三十一日不了了之。伊於九十一
        年八月去問臺灣銀行新店分行，裡面一位主任才說銀行
        沒有做這件事等語明確，並有利潤分配表、利潤分配同
        意書、授權書、委託書、同意書、本票、新店清潭郵局
        （板橋四六支）○三一一四六—四郵局第四九號存證信
        函、土地設定利潤分配辦法、以土地向銀行抵押設定作
        業辦法、臺灣銀行優惠儲蓄存款綜合服務存摺、電話錄
        音譯文（以上均為影本）等件在卷可稽，應堪認定。
  （二）被告雖辯稱：伊只是本件投資案的介紹人，並不是操作
        者，告訴人交付伊一百萬元辦理滾動資金的事情，伊已
        將該筆一百萬元轉交予一位黃先生，只是現在已經找不
        到人了，伊與告訴人皆為受害者云云。惟被告於九十四
        年十一月二十九日警詢中先供稱：告訴人所交付之一百
        萬元係由一位姓盧的先生拿走等語，復於九十五年二月
        二十一日偵查中供稱：有人拿走告訴人的一百萬元，但
        伊不知道這個人是誰等語，又於本院九十六年一月十日
        準備程序期日中供承：告訴人有在九十一年七月八日自
        其銀行帳戶提出一百萬元給伊，伊簽發九十一年十月九
        日本票給其作為憑證等語，再於本院九十六年二月十三
        日審理期日中供稱：伊將現金一百萬元給一位姓黃的人
        ，但現在找不到人等語，則被告於警詢、偵查及本院審
        理時供述前後不一，何者為真實，顯有疑義？再者，被
        告自稱從事土地、機器買賣之仲介業，自應明白經手當
        事人金錢時應審慎為之，而本案被告經手告訴人所交付
        之系爭一百萬元，並非小數目，果被告如其所述，將之
        轉交付其他操作、仲介者，於交付前，自應審慎確認收
        受者之身分，且被告一再在電話中向告訴人表示前開土
        地設定利潤分配之投資案已在銀行進行中，要求告訴人
        相信他，此有卷附電話譯文一份在卷可參，惟其於本院
        準備程序及審理期日中，卻始終無法具體指明其將告訴
        人所交付之一百萬元轉交付何人，且就其所稱「姓盧的
        先生」、「姓黃的人」之真實姓名、年籍、住所等資料
        亦毫無所悉，顯與一般經驗法則不符，實難令人採信。
        是被告前開所辯，顯屬事後卸責之詞，不足採信。
  （三）綜上所述，本件事證明確，被告犯行洵堪認定，應予依
        法論科。
  二、新舊法比較：
  （一）查被告行為後，刑法部分條文於九十四年二月二日經總
        統公布修正，並自九十五年七月一日起施行；又刑法施
        行法增訂第一條之一，亦於九十五年六月十四日經總統
        公布，並自同年七月一日起施行。按行為後法律有變更
        者，適用行為時之法律，但行為後之法律有利於行為人
        者，適用最有利於行為人之法律，現行刑法第二條第一
        項定有明文。此條規定係規範行為後法律變更所生新舊
        法律比較適用之準據法，是刑法第二條本身雖經修正，
        但刑法第二條既屬適用法律之準據法，本身尚無比較新
        舊法之問題，於新法施行後，應一律適用裁判時之現行
        刑法第二條之規定，為「從舊從輕」之比較，合先敘明
        。次按本次刑法修正之比較新舊法，應就罪刑有關之共
        犯、未遂犯、想像競合犯、牽連犯、連續犯、結合犯，
        以及累犯加重、自首減輕暨其他法定加減原因（如身分
        加減）與加減例等一切情形，綜其全部罪刑之結果而為
        比較，最高法院九十五年五月二十三日九十五年度第八
        次刑庭會議著有決議可資參照。經查：刑法第三百三十
        九條第一項之詐欺取財罪之法定刑為五年以下有期徒刑
        、拘役或科或併科銀元一千元以下罰金，而依增訂之刑
        法施行法第一條之一規定：「中華民國九十四年一月七
        日刑法修正施行後，刑法分則編所定罰金之貨幣單位為
        新臺幣。九十四年一月七日刑法修正時，刑法分則編未
        修正之條文定有罰金者，自九十四年一月七日刑法修正
        施行後，就其所定數額提高為三十倍。但七十二年六月
        二十六日至九十四年一月七日新增或修正之條文，就其
        所定數額提高為三倍。」，比較修正之刑法施行法第一
        條之一第二項，與罰金罰鍰提高標準條例第一條，因罰
        金最高額度相同，並無輕重之分，故非刑罰法令之變更
        ，無刑法第二條第一項比較新舊法之適用，應逕適用裁
        判時之刑法施行法第一條之一（最高法院九十五年度第
        二十一次刑事庭會議決議參照）。另刑法第三十三條第
        五款修正為：「主刑之種類如下：五、罰金：新臺幣一
        千元以上，以百元計算之」；與被告行為時之刑罰法律
        ，即罰金罰鍰提高標準條例第一條前段規定之提高倍數
        十倍及修正前刑法第三十三條第五款規定之罰金最低額
        銀元一元相比較，新舊法關於上開詐欺取財罪所得併科
        罰金之最高額並無不同規定，然新法將上開詐欺取財罪
        所得科處之罰金最低額提高為新臺幣一千元，因此，比
        較上述修正前、後之刑罰法律，本案自應適用被告行為
        時之刑法第三十三條第五款規定論處被告罪責，對被告
        較為有利。
  （二）至於刑法第二十八條原規定：「二人以上共同實施犯罪
        之行為者，皆為正犯」，修正為：「二人以上共同實行
        犯罪之行為者，皆為正犯」，本條之修正理由係為釐清
        陰謀共同正犯、預備共同正犯、共謀共同正犯是否合乎
        本條規定之正犯要件，是上開條文之修正屬法理之明文
        化，對被告而言無有利、不利之情形，故非刑罰法令之
        變更，無刑法第二條第一項比較新舊法之適用，自應逕
        適用裁判時之刑法第二十八條之規定（最高法院九十五
        年度第二十一次刑事庭會議決議參照），附此敘明。
  三、核被告所為，係犯刑法第三百三十九條第一項之詐欺取財
      罪。被告與前開二名真實姓名、年籍均不詳，自稱「仲介
      」之成年人間就前開詐欺取財犯行，有犯意聯絡及行為分
      擔，應論以共同正犯。爰審酌被告犯罪之動機、目的、手
      段、生活狀況、品行、智識程度，及其為本件詐欺取財犯
      行，造成告訴人受有一百萬元之損害，犯後猶飾詞卸責，
      態度不佳等一切情狀，量處如主文所示之刑，以資懲儆。
據上論斷，依刑事訴訟法第二百九十九條第一項前段，刑法第二
條第一項前段、第二十八條、第三百三十九條第一項，刑法施行
法第一條之一，判決如主文。
本件經檢察官陳清茂到庭執行職務
中　　華　　民　　國　九十六　年　　三　　月　　五  　日
                    臺灣臺北地方法院刑事第二庭
                        審判長法　官  吳孟良
                              法　官  沈君玲
                              法　官  雷淑雯
以上正本證明與原本無異。
如不服本判決，應於判決送達後十日內，向本院提出上訴狀（應
抄附繕本）。告訴人或被害人如對於本判決不服者，應具備理由
請求檢察官上訴，其上訴期間之計算係以檢察官收受判決正本之
日期為準。
中　　華　　民　　國　九十六　年　　三　　月　　五  　日
                              書記官  陳弘文
附錄本案論罪科刑法條全文
刑法第三百三十九條第一項
意圖為自己或第三人不法之所有，以詐術使人將本人或第三人之
物交付者，處五年以下有期徒刑、拘役或科或併科一千元以下罰
金。
